臺灣高等法院刑事判決　　　　　　　　　　　　　　九十一年度上易字第五○五號
　　上　訴　人　臺灣板橋地方法院檢察署檢察官
　　被　　　告　甲　○
　　　　　（原名許甲○）
右上訴人因被告詐欺案件，不服臺灣板橋地方法院九十年度易字第二二一三號，中華
民國九十年十二月三十一日第一審判決（起訴案號：臺灣板橋地方法院檢察署九十年
度偵緝字第一六五號）提起上訴，本院判決如左：
    主  文
上訴駁回。
    事  實
一、甲○明知自己週轉困難，經濟情況不佳，於民國八十八年二月間即因存款不足遭
    退票，至同年三月二十六日經列為拒絕往來戶，顯已無力清償債務，竟意圖為自
    己不法之所有，於八十八年四月六日，在其臺北縣永和市○○路四十六巷三十二
    號四樓住處，佯以其夫許大潭經商需週轉為由，向乙○○調借新臺幣（下同）五
    十萬元，言明三個月後償還，利息每月二分半，即一萬二千五百元，並當場交付
    支票號碼ＢＸ0000000號、發票日八十八年七月六日、帳號二四四○三一
    號、票面金額五十萬元、發票人許甲○、付款人臺北縣中和地區農會中正分部，
    已遭拒絕往來，屆期無法兌現之支票一紙及許大潭分別共有坐落桃園縣楊梅鎮新
    屋鄉○○○段蚵榖港小段地號第○○五一之○○○一號土地所有權狀一紙與乙○
    ○，以此詐術使乙○○陷於錯誤，當場如數交付現款五十萬元。甲○並於同年五
    月六日、六月六日及七月六日各支付每月利息一萬二千五百元現金與乙○○，使
    乙○○誤以為甲○會按期清償前揭五十萬元本金債務。嗣於八十八年七月六日乙
    ○○持上開支票提示付款不獲兌現，而要求甲○還款，甲○遂於八十八年八月再
    開立票號三六○八五五至三六○八六四號，發票日八十八年八月一日、九月一日
    、十月一日、十一月一日、十二月一日、八十九年一月一日、二月一日、三月一
    日、四月一日、五月一日，票面金額均為五萬元之本票十紙共計五十萬元，交與
    乙○○，藉以拖延，其後則逃匿無蹤，乙○○始知受騙。
二、案經被害人乙○○訴由臺灣板橋地方法院檢察署檢察官偵查起訴。
    理  由
一、訊據被告甲○固對於開立票面金額五十萬元支票一紙向告訴人乙○○借款，嗣因
    五十萬元支票屆期不獲兌現，復再開立本票十紙交付告訴人以供清償之事實供承
    不諱，惟矢口否認有何詐欺犯行，辯稱：其係於八十七年四月六日向告訴人借款
    五十萬元，月息四分，約明一年後還清，每月支付利息二萬元，借款時係一次交
    付用以支付本金五十萬元之支票一紙及用以支付每月利息二萬元之支票十二紙，
    利息支票均有兌現，並無詐欺之故意云云。惟查：
（一）右揭事實，業據告訴人於偵查、原審及本院指訴綦詳（見第一九三八二號偵查
      卷第二頁、第二十頁反面、第一六五號偵查卷第十九、二十頁、第二三頁正、
      反面、原審卷(一)第十九、二十、二七、二八、六八、七五、八二、八三頁、原
      審卷(二)第十一、二三頁、本院卷第十八、三四頁），並有告訴人提出之前揭五
      十萬元支票一紙及其退票理由單、本票十紙及上開土地所有權狀一份等影本附
      卷可稽（見第一九三八二號偵查卷第五頁至第十頁）。又被告在臺北縣中和地
      區農會之帳號二四四○三一號帳戶，係於八十七年三月間開戶，八十八年二月
      間起即有存款不足遭退票之紀錄，至八十八年三月二十六日經列為拒絕往來戶
      等情，業據被告於偵查及原審供承在卷（見第一六五號偵查卷宗第二十頁、第
      二三頁反面、原審卷(二)第三六頁），並有臺北縣中和地區農會八十九年十一月
      九日（八九）北縣中農信字第○六六二號函附支票存款戶退票登記卡在卷可參
      （見第一九三八二號偵查卷第十六頁、第十七頁），則被告於開立上開支票時
      ，即明知已被列為拒絕往來戶，該紙支票屆期必不獲兌現，足見具有詐欺犯意
      甚明。
（二）被告雖辯稱其於支票被列為拒絕往來戶之前即已向告訴人借款，惟觀其於偵查
      中先稱：於八十八年四月向告訴人借款，每月付二萬元利息，付到八十九年七
      月（見第一六五號偵查卷第十一頁反面），嗣稱：借了約一年半或二年，每月
      付利息已付了一年（見第一六五號偵查卷第十九頁反面），又改稱：「（為何
      開八十八年七月六日五十萬元支票？）不記得，借時有先付頭一個月利息，後
      來每月開支票給他，好像八十七年四月借的現金」（見第一六五號偵查卷第二
      三頁反面、第二四頁），於原審則稱：於八十七年七月六日向告訴人借款五十
      萬元，期限一年，每月還二萬元利息（見原審卷(一)第二六、六六頁、原審卷(二)
      第十、三六頁），於本院稱：「（何時借錢？）我忘記了，借一年」（見本院
      卷第十七頁），再稱：是在八十七年七月六日向告訴人借款五十萬元各云云（
  見本院卷第三十、三七頁），關於借款時間之陳述先後不一，甚至以記憶不清
      為搪塞。復參被告交付與告訴人之支票票載發票日為八十八年七月六日，與其
      所辯於八十七年四月六日借款，開立一年期支票之情形不符。且告訴人供稱：
      其前述現金係友人蕭建華於八十八年三、四月間清償積其欠款三十萬元後，才
      有錢借給被告五十萬元，被告於八十八年四月六日向其借款，約定三個月後清
      償等情（見原審卷(二)第十一、二三頁），證人蕭建華亦證稱：其與告訴人係在
      臺北縣新店市○○路華美建設公司工作時認識之同事，因於八十七年底購車，
      故向告訴人借款三十萬元用以支付頭期款，約明半年內還清，後來於八十八年
      三、四月間在公司將錢還給告訴人，其不知告訴人拿錢何用，但確定係在八十
      八年三、四月間還錢等語（見原審卷(二)第十二、二三頁），而被告交付告訴人
      前開支票發票日八十八年七月六日復與告訴人所指清償日期相互一致，堪認被
      告借款之時間為八十八年四月六日。
（三）被告又辯稱已給付約一年之利息云云，惟其於偵查中先稱：係以同一本支票簿
      ，同時開立前揭五十萬元之支票一紙及每月二萬元利息之支票十二紙，共計十
      三紙支票交付告訴人（見第一六五號偵查卷第二四頁），然為告訴人否認，經
      檢察官調閱被告臺北縣中和地區農會中正分部帳號二四四○三一號支票存款帳
      戶交易明細表，查無十三張連號之二萬元及五十萬元支票交易紀錄（見第一六
      五號偵查卷第二五頁至第三四頁），被告於原審又改稱：用以支付利息之支票
      十二紙，其中五紙係向友人徐林阿美借得（見原審卷(一)第二六頁），惟依被告
      聲請傳喚之證人徐林阿美於原審到庭證稱：其曾於八十八年一月六日，一次交
      付以其為發票名義人、票面金額為二萬元之支票六紙與被告，用以支付會款及
      清償借款，支票號碼應係連號，發票日則分為八十八年二月六日至同年七月六
      日，支票號碼為ＹＬ○○五九五四至ＹＬ○○五九五九號。其交付前揭支票六
      紙與被告之時間應係八十八年一月六日左右，因其所開的第一張支票係一個月
      後即八十八年二月六日兌現可以支領，總共連續共六張等語（見原審卷(二)第二
      二、二三頁），且有板信商業銀行永和分行九十年九月十四日板信永和字第五
      十一號函所附戶名徐林阿美、票面金額二萬元之支票影本附卷可稽（見原審卷
      (一)第四三頁至第五八頁），與被告所供收受支票之張數及用途均有出入。被告
      嗣再改稱：告訴人參加被告之互助會，標會後就不付會款，便用其應繳之會款
      來抵付利息云云（見原審卷(一)第二八頁），惟既於借款之初即開立支票支付利
      息，何須於事後抵付會款，所辯尤自相矛盾，不足採信。且其始終無法如何提
      出自八十七年四月起已按月給付利息之其他證明，可見所辯難以採信。再被告
      固交付告訴人前揭土地所有權狀一紙，然被告亦坦承其夫許大潭不知本件借款
      情事（見原審卷(一)第二六頁），足見其於借款之初亦無提供擔保之意。
（四）綜上所述，被告明知交付告訴人用以清償借款之支票業已被列為拒絕往來戶，
      屆期必不獲兌現，交付之土地所有權狀，復未經所有權人同意提供擔保，並於
      借款得手後，先於還款期間屆至時拖延展期，復逃逸無蹤，經原審發布通緝後
      始緝獲到案等情，堪認被告於借款之初，即有不法所有之意圖，所犯罪證明確
      ，其犯行堪以認定。
二、核被告所為，係犯刑法第三百三十九條第一項之罪。又被告行為後，刑法第四十
    一條業於九十年一月十日修正公布，同年一月十二日生效施行，修正後規定「犯
    最重本刑為五年以下有期徒刑之罪，而受六月以下有期徒刑或拘役之宣告，因身
    體、教育、職業或家庭之關係或因其他正當事由，執行顯有困難者，得以一元以
    上三元以下折算一日，易科罰金。但確因不執行所宣告之刑，難收矯正之效或難
    以維持法秩序者，不在此限」，較諸修正前舊法規定犯最重本刑為三年以下有期
    徒刑之罪，而受六月以下有期徒刑之宣告，始得易科罰金，對被告較為有利。依
    刑法第二條第一項前段之規定，應適用修正後新法之規定。
三、原審認被告所犯罪證明確，適用刑法第二條第一條前段、第三百三十九條第一項
    、第四十一條第一項（修正後）、罰金罰鍰提高標準條例第一條前段、第二條之
    規定，並審酌被告犯罪之動機、目的、手段及所生危害、犯後不知悛悔，迄今未
    賠償告訴人等一切情狀，量處有期徒刑五月，並諭知易科罰金之折算標準。核其
    認事用法均無不合，量刑亦屬妥適。公訴人循告訴人之請求提起上訴，指原審量
    刑過輕，惟原審已就被告犯罪情狀及犯後態度等詳為審酌，所為量刑並無不當，
    公訴人所提上訴，為無理由，應予駁回。
據上論斷，應依刑事訴訟法第三百六十八條，判決如主文。
本案經檢察官郭弘佑到庭執行職務。
中      華      民      國    九十一    年      四    月      八      日
                              臺灣高等法院刑事第十一庭
                                  審判長法  官  楊  照  男
                                        法  官  陳  炳  彰
                                        法  官  王  詠  寰
右正本證明與原本無異。
不得上訴。
                                        書記官  駱  麗  君
中      華      民      國    九十一    年      四      月      八      日
附錄本案論罪科刑法條全文：
刑法第三百三十九條
意圖為自己或第三人不法之所有，以詐術使人將本人或第三人之物交付者，處五年以
下有期徒刑、拘役或科或併科一千元以下罰金。
以前項方法得財產上不法之利益或使第三人得之者亦同。
前二項之未遂犯罰之。
